【裁判字號】    98,消債抗,55
【裁判日期】    980908
【裁判案由】    更生事件
【裁判全文】
臺灣屏東地方法院民事裁定            98年度消債抗字第55號
抗  告  人  甲○○
代  理  人  陳魁元律師
上列抗告人因消費者債務清理條例聲請更生事件，對於民國98年
6 月23日本院98年度消債更字第115 號裁定提起抗告，本院裁定
如下：
    主      文
抗告駁回。
抗告程序費用新臺幣壹仟元由抗告人負擔。
    理      由
一、按自債務人提出協商請求之翌日起逾30日不開始協商，或自
    開始協商之翌日起逾90日協商不成立，債務人得逕向法院聲
    請更生或清算，消費者債務清理例（下稱消債條例）第153
    條亦有明定，揆其立法意旨，係為使受理協商之金融機構調
    閱債務人之財產、收入、業務及信用狀況，及參與協商之金
    融機構得及時取得資訊，並使債權人、債務人雙方得充分溝
    通，所稱「債務人提出協商請求」，自應以債務人依據上開
    規定提出債權人清冊以及相關文件為據。又債務人對其財產
    、所得、收支狀況，本屬知之最詳，且對之依法有誠實說明
    之義務，參照消債條例第134 條、第146 條規定，最大債權
    銀行於適當範圍內通知債務人配合提出相關文件及說明，以
    減輕最大債權銀行依法授權調取之不便，或俾便最大債權銀
    行依法授權調取相關資料後，得以相互核實，堪認係符合衡
    平原則而無不妥之處。準此，倘最大債權銀行依前開規定通
    知債務人補齊文件，債務人應以積極、誠實之態度，配合銀
    行進行各項程序，苟債務人怠於配合銀行之調查，自不得援
    引消債條例第153 條規定，主張最大債權銀行逾30日不開始
    協商，而逕向法院聲請更生或清算。
二、抗告意旨略以：抗告人於協商時已載明可聯絡之住址及電話
    ，但最大之債權銀行即台新國際商業銀行（下稱台新銀行）
    從未與抗告人電話聯絡或書面往來，皆是抗告人打電話詢問
    協商進度，且台新銀行請委外公司打電話給抗告人，要抗告
    人清償對其之欠款，對其他銀行的債務不予處理，此種做法
    令抗告人無法接受。抗告人亦未接獲需補齊文件之通知，否
    則抗告人一定會補正，原審逕以台新銀行片面之詞駁回抗告
    人之聲請，令抗告人實難甘服，遂提起抗告予以救濟。
三、經查：抗告人主張於民國97年11月間向台新銀行請求共同協
    商債務清償方案，惟台新銀行不處理其他銀行之債務，致協
    商不成立等語，然台新銀行於收受前開請求後，因抗告人所
    檢附之文件欠缺近2 年國稅局財產所得清單正本及債權人清
    冊，經通知抗告人補正上開必要文件，但抗告人未予補正，
    有台新銀行98年5 月21日於原審提出台新總債協商部字第09
    800004138 號函附卷可憑，足見本件係因抗告人迄未補齊申
    請文件，致協商不成立。抗告人雖謂未接獲需補件之通知，
    否則一定會補正云云，惟未舉證以實其說，實難認可採，故
    本件逾期不能開始進行協商係因可歸責於抗告人，自難認抗
    告人已符合消債條例第151 條第1 項請求協商之要件，是以
    ，抗告人逕向法院提出更生之聲請，於法尚有未合，且其欠
    缺又屬不能補正，自應駁回其更生之聲請，從而，原審裁定
    駁回抗告人更生之聲請，核無違誤，抗告意旨指摘原裁定不
    當，求予廢棄另為裁定，為無理由，應予駁回。
四、據上論結，本件抗告為無理由，依消債條例第11條第2 項、
    第15條，民事訴訟法第495 條之1 第1 項、第449 條第1項
    、第95條、第78條，裁定如主文。
中    華    民    國    98    年    9     月    8     日
              民事第二庭      審判長法  官  張世賢
                                    法  官  蔡嘉裕
                                    法  官  胡晏彰
上正本證明與原本無異。
本裁定不得抗告。
中    華    民    國    98    年    9     月    8     日
                                    書記官  郭松菊


司法院資訊處製作；財團法人民間司法改革基金會備份。
